臺灣屏東地方法院刑事判決
       110年度訴字第579號
公  訴  人  臺灣屏東地方檢察署檢察官
被      告  周宸愷


上列被告因詐欺案件，經檢察官提起公訴（110年度偵字第1111
號），因被告於準備程序中就被訴犯罪事實為有罪之陳述，經本
院告知簡式審判程序之旨，並聽取當事人之意見後，由本院合議
庭裁定改由受命法官獨任進行簡式審判程序，判決如下：
    主  文
周宸愷犯以網際網路對公眾散布而犯詐欺取財罪，處有期徒刑壹
年貳月。未扣案之犯罪所得新臺幣伍仟元沒收，於全部或一部不
能沒收或不宜執行沒收時，追徵之。又犯以網際網路對公眾散布
而犯詐欺取財罪，處有期徒刑壹年肆月。未扣案之犯罪所得新臺
幣捌仟元沒收，於全部或一部不能沒收或不宜執行沒收時，追徵
之。應執行有期徒刑壹年拾月。
    事  實
一、周宸愷（原名：周建彣）前因積欠李俊豪債務，而李俊豪則
    因積欠顏輝益債務，周宸愷為清償上開債務，竟意圖為自己
    不法之所有，基於以網際網路對公眾散布而犯詐欺取財之犯
    意，分別為下列行為：
  ㈠於民國109年11月15日17時28分許，在蝦皮網站上向不特定人
    刊登以新臺幣（下同）2萬元之價格出售Iphone 11 pro之不
    實訊息，適顏上賀瀏覽該網頁後，因而陷於錯誤，依周宸愷
    指示，於109年11月15日20時46分許，匯款5,000元至周宸愷
    指定其不知情友人顏輝益所有之郵局帳號000-000000000000
    00號帳戶（下稱本案郵局帳戶）內，使周宸愷藉以清償其積
    欠不知情李俊豪之5,000元債務。
  ㈡於109年11月17日22時10分前之某時，在蝦皮網站向不特定人
    刊登以8,000元之價格出售Iphone 11之不實訊息，適薛峻銘
    瀏覽該網頁後，因而陷於錯誤，依周宸愷指示，於109年11
    月17日22時10分許，匯款8,000元至周宸愷指定之本案郵局
    內，使周宸愷藉以清償其積欠不知情李俊豪之8,000元債務
    。
二、嗣因顏上賀、薛峻銘屆期均未收受上開商品，而察覺有異遂
    報警處理，始悉上情。
三、案經顏上賀、薛峻銘訴由屏東縣政府警察局東港分局報告臺
    灣屏東地方檢察署檢察官偵查起訴。
    理  由
一、本案被告周宸愷所犯為死刑、無期徒刑、最輕本刑為三年以
    上有期徒刑以外之罪，亦非高等法院管轄第一審案件，且被
    告於本院準備程序進行中，先就前揭被訴事實為有罪之陳述
    (見本院卷第41頁、第72頁)，經受命法官告知簡式審判程序
    之旨，並聽取當事人之意見後，本院合議庭認無不得或不宜
    改依簡式審判程序進行之事，依刑事訴訟法第273 條之1 第
    1 項，裁定本件由受命法官獨任行簡式審判程序。又本案既
    經本院裁定改依簡式審判程序審理，則依刑事訴訟法第273 
    條之2 、同法第159 條第2 項之規定，不適用傳聞法則有關
    限制證據能力及證據調查之相關規定。
二、上揭事實，業據被告於本院準備程序及審理時均坦承不諱（
    見本院卷第41頁、第72頁、第82頁），核與證人顏輝益、李
    俊豪於警詢及偵查中之證述(見警卷第6頁至第9頁、第10頁
    至第13頁、第70頁至第73頁、偵卷第63頁至第65頁)、證人
    即告訴人顏上賀、薛峻銘於警詢及偵查中之證述(見警卷第2
    5頁至第27頁、第41頁至第42頁、第74頁至第76頁、第77頁
    至第78頁、偵卷第53頁至第54頁、第55頁至第57頁、第77頁
    至第79頁、第89頁至第91頁、第93頁至第95頁、第115頁至
    第117頁)大致相符，並有告訴人顏上賀之臺南市政府警察局
    第五分局和緯派出所受理各類案件紀錄表、內政部警政署反
    詐騙諮詢專線紀錄表、受理詐騙帳戶通報警示簡便格式表、
    金融機構聯防機制通報單各1份(見警卷第29頁至第33頁、第
    79頁)、告訴人顏上賀與LINE暱稱「阿建」及蝦皮暱稱「@as
    d00000000」之對話紀錄擷取照片24張(見警卷第34頁至第39
    頁)、告訴人薛峻銘與蝦皮暱稱「@asd00000000」之對話紀
    錄擷取照片26張、IMessage對話紀錄擷取照片3張、網路銀
    行交易明細1張(見警卷第45頁至第52頁)、告訴人薛峻銘之
    內政部警政署反詐騙諮詢專線紀錄表、基隆市警察局第三分
    局暖暖派出所受理詐騙帳戶通報警示簡便格式表、金融機構
    聯防機制通報單、受理刑事案件報案三聯單、受理各類案件
    紀錄表各1份(見警卷第53頁、第57頁至第61頁、第80頁)、
    顏輝益之提款照片3張(見警卷第68頁至第69頁)、顏輝益之
    中華郵政存摺封面影本1份(見警卷第81頁)、顏輝益之郵局
    帳號00000000000000號之客戶資料、客戶歷史交易清單各1
    份(見警卷第87頁至第89頁)等件在卷可稽，足認被告上開任
    意性自白核與客觀事實相符，堪以採信。從而，本案事證明
    確，被告上開犯行洵堪認定，應依法論科。
三、論罪科刑：
  ㈠核被告所為，均係犯刑法第339條之4第1項第3款以網際網路
    對公眾散布而犯詐欺取財罪。
　㈡被告所犯上開2罪，犯意各別，行為互殊，應分論併罰。 
  ㈢爰以行為人之責任為基礎，審酌被告明知無販售商品之真意
    ，仍於網路上對公眾不特定多數人刊登前開販售手機之不實
    訊息，使告訴人2人受騙先行匯款後拒不出貨，使告訴人2人
    分別受有5,000元、8,000元之損害，所為非是；犯後雖終能
    坦承犯行，然被告前於本院準備程序中供稱：我有意願與告
    訴人調解或和解，縱使告訴人住臺南，我也願意去臺南找他
    談等語(見本院卷第41頁)；復經本院再三電詢告訴人2人被
    告私下和解情形，惟告訴人2人均表示被告不斷拖延賠償，
    不想再等被告，請法院從重量刑等情，有本院公務電話記錄
    可參(見本院卷第47頁第54頁)；而被告再於本院準備程序供
    稱：我有跟父親說要賠，但被祖母阻擋，並不是我不要賠償
    被害人等語(見本院卷第73頁)，足見被告毫無誠意解決事情
    ，並不斷藉口推辭，犯後態度不佳；復考量被告無前科之素
    行、犯罪之動機、目的、手段為使用網路對不特定人散布不
    實交易訊息、被害人所受之損害金額等節，兼衡被告於本院
    自陳之智識程度、家庭生活及經濟狀況等一切情狀(見本院
    卷第90頁)，量處如主文所示之刑，復參酌被告本案所犯2罪
    之罪質相同、手段相近、整體犯行之應罰適當性、數罪併罰
    之遞減效應，而定其應執行之刑，以資懲儆。
四、沒收部分：
　㈠按犯罪所得屬於犯罪行為人者，沒收之。但有特別規定者，
    依其規定；前2項之沒收，於全部或一部不能沒收或不宜執
    行沒收時，追徵其價額，刑法第38條之1第1項、第3項分別
    定有明文。查告訴人2人匯款之5,000元、8,000元，雖均匯
    入被告所指定其友人顏輝益所有之本案郵局帳戶內，然均作
    為被告清償其積欠他人債務之用等情，業據被告坦認在卷(
    見本院卷第72頁至第73頁)，核屬其犯罪所得，且被告均未
    賠償告訴人2人，亦如前述，自應依上開規定，分別於被告
    所犯各該罪刑項下宣告沒收，並均於全部或一部不能沒收或
    不宜執行沒收時，追徵之。
　㈡末按沒收具獨立之法律效果，已非屬從刑，故於宣告多數沒
    收之情形，既非數罪併罰，自無庸再就沒收部分，合併宣告
    。惟檢察官執行時，仍應依刑法第40條之2第1項規定「宣告
    多數沒收者，併執行之。」處理，附此敘明。　
據上論斷，應依刑事訴訟法第273條之1第1項、第299條第1項前
段，判決如主文。
本案經檢察官曾馨儀提起公訴，檢察官廖維中到庭執行職務。
中　　華　　民　　國　　111 　年　　6 　　月　　10　　日
                  刑事第二庭    法  官  吳昭億
以上正本證明與原本無異。
如不服本判決應於收受判決後20日內向本院提出上訴書狀，並應
敘述具體理由；其未敘述上訴理由者，應於上訴期間屆滿後20日
內向本院補提理由書（均須按他造當事人之人數附繕本）「切勿
逕送上級法院」。
中　　華　　民　　國　　111 　年　　6 　　月　　10　　日
                                書記官  蕭秀蓉
附錄本案論罪科刑法條：
中華民國刑法第339條之4
犯第339條詐欺罪而有下列情形之一者，處1年以上7年以下有期
徒刑，得併科1百萬元以下罰金：
一、冒用政府機關或公務員名義犯之。
二、三人以上共同犯之。
三、以廣播電視、電子通訊、網際網路或其他媒體等傳播工具，
    對公眾散布而犯之。
前項之未遂犯罰之。